【裁判字號】    97,訴,1366
【裁判日期】    971106
【裁判案由】    建築執照
【裁判全文】
臺北高等行政法院判決
                                     97年度訴字第01366號
                              .
原      告  兆亨事業有限公司
代  表  人  甲○○（董事）
訴訟代理人  郭雨嵐  律師（兼送達代收人）
            林世華  律師
            呂紹凡  律師
被      告  臺北市政府都市發展局
代  表  人  丁育群（局長）
訴訟代理人  詹文凱  律師
複  代理人  廖修譽  律師
上列當事人間因建築執照事件，原告不服臺北市政府中華民國97
年5 月8 日府訴字第09670319800 號訴願決定，提起行政訴訟。
本院判決如下：
    主  文
訴願決定及原處分均撤銷。
訴訟費用由被告負擔。
    事  實
一、事實概要：
    緣原告就臺北市○○區○○段5 小段80、81、117 地號等3
    筆土地申請建造執照設置加油站，經被告於民國（下同）96
    年2 月6 日核發96建字第0066號建造執照。嗣被告認系爭土
    地設置加油站對故宮保存文物有潛在危害，而依行政程序法
    第123 條第5 款規定（處分函誤載為第5 項，被告嗣以97年
    4 月16日北市都授建字第09762685900 號函更正），以96年
    11月27日北市都建字第09662886600 號函廢止系爭建造執照
    。原告不服，提起訴願遭決定駁回，遂提起本件行政訴訟。
二、兩造聲明：
    (一)原告聲明求為判決：1.先位聲明：(1)訴願決定及原處分均
                                      撤銷。
                                    (2)訴訟費用由被告負擔。
                        2.備位聲明：(1)被告應給付原告新臺
                                      幣（下同）十九億九
                                      千八百六十五萬二千
                                      元及自本追加起訴暨
                                      補充理由狀繕本送達
                                      翌日起至清償日止按
                                      年利率百分之五計算
                                      之利息。
                                    (2)訴訟費用由被告負擔。
    (二)被告聲明求為判決：1.駁回原告之訴。
                        2.訴訟費用由原告負擔。
三、兩造之爭點：
    (一)本案爭執點如下：
      1.系爭廢止處分是否合法？
      2.原告備位聲明是否合法？
    (二)原告主張之理由：
      1.程序部分：
        (1)按「提起行政訴訟，得於同一程序中，合併請求損害
          賠償或其他財產上給付」、「前項給付訴訟之裁判，
          以行政處分應否撤銷為據者，應於依第四條第一項或
          第三項提起撤銷訴訟時，併為請求。原告未為請求者
          ，審判長應告以得為請求」，行政訴訟法第7 條及第
          8 條第2 項分別定有明文。本件起訴時係依行政訴訟
          法第4 條第1 項提起撤銷訴訟，惟原告另得依行政程
          序法第126 條請求補償，依上開規定，原告自得於同
          一撤銷訴訟中併為請求。
        (2)次按「有左列情形之一者，訴之變更或追加，應予准
          許：（略）二、訴訟標的之請求雖有變更，但其請求
          之基礎不變者」，行政訴訟法第111 條第3 項第2 款
          定有明文。本件原告追加備位聲明之補償請求，係依
          行政程序法第126 條廢止授益處分之信賴補償之規定
          ，與先位聲明撤銷原廢止處分之請求，其基礎同一，
          自應准許。況依前揭行政訴訟法第8 條第2 項後段之
          規定，原告縱未提起給付訴訟，此時審判長亦應告以
          得為追加請求。
        (3)末查，學者通說「如撤銷或變更違法行政處分之請求
          ，與因該違法行政處分所致損害賠償請求權，其基礎
          同一，亦應許為訴之變更或追加」（附件4 ）；同理
          ，本件先位聲明為撤銷原廢止處分之請求，與追加備
          位聲明之補償請求，其基礎同一，故應許為訴之追加。
        (4)末查，行政訴訟法第115 條準用民事訴訟法第248 條
          之規定，對於同一被告之數宗訴訟，得向其中一訴訟
          有管轄權之法院合併提起之，此乃客觀的訴之合併（
          附件11）。在客觀的訴之合併類型中，預備的訴之合
          併原本即為將理論上不相容之數請求，而在同一訴訟
          程序合併主張（附件12），其效果即「先位聲明為有
          理由，其備位聲明自無庸審酌」，此有臺中高等行政
          法院93年度訴更（一）字第12號判決可稽（附件13，
          第10頁），況該判決之基礎事實，亦為先位聲明撤銷
          原行政處分、備位聲明主張補償之相同案例（詳附件
          13，第2 頁），與本件基礎事實極為相同，是被告稱
          原告先位聲明與備位聲明之請求基礎不同云云（詳被
          告之行政訴訟答辯（二）狀第2 頁第2 點），恐有誤
          會。
      2.實體部分：
        (1)先位聲明部分：訴願決定及原處分均應撤銷：
          行政處分以存續為原則，不容輕易廢止：按我國行
            政程序法第122 條及第123 條係分別參考德國行政
            程序法第49條第1 項及第2 項而制定，原條文明白
            揭示「合法行政處分不論授益或負擔，原則上應不
            得輕易廢止」（附件5 ，第47頁），此外，學者更
            論及「行政處分之廢止所牽動之影響，無論係受益
            人之權益或機關本身或行政之威信，遠超過行政處
            分之撤銷」（附件5 ，第47頁），因此，除非有具
            體明確且適法之理由，否則行政處分不應輕易廢止
            ，以避免戕害受益人之信賴利益及行政機關之威信。
          行政程序法第123 條第5 款之廢止事由應從嚴解釋
            ，原處分僅以空泛之理由即廢止原告之建造執照，
            顯有未洽：
            (甲)行政程序法第123 條第5 款規定「為防止或除去
              對公益之重大危害」，其立法目的在避免行政機
              關濫用行政權，因此，對防止或除去對公益之危
              害限制在「重大危害」範圍，以免行政機關在無
              一定標準下，出爾反爾廢止合法之授予利益處分
              ﹔若「重大危害」無法證明，不得以公益之屬性
              為文物、生命、財產而有不同認定。
            (乙)最高行政法院曾對於是否廢止「可供加油站使用
              土地證明書」之爭議提出否定之見解，認為「被
              告機關僅憑『為維護該校師生之健康與安全、及
              顧及社區公益』等空泛理由，而未具體指出原告
              於系爭土地設置加油站將對公益帶來何等重大危
              害，致有予以防止或除去之必要，抑未對原告指
              明如因而受有財產上之損失時，願給予何種程度
              之損失補償，率於八十二年五月十日以八十二高
              市府工都字第一四０三九號函廢止原核發之可供
              加油站使用土地證明書，是否悉符廢止合法授益
              處分之法理，非無研究之餘地」，最高行政法院
              83年度判字第1223號判例著有明文（附件6 ），
              因而撤銷訴願決定及原處分。足證廢止授益處分
              絕不能僅憑空泛之「公益」，亦不得將「公益」
              無限上綱，被告仍應具體指出對公益將產生何種
              重大危害，始得為之。
            (丙)經查，原處分僅略稱「經國立故宮博物院來函說
              明對故宮保存文物有潛在危害」云云（詳原證1
              ），顯係以空泛之理由，而未具體指出原告於系
              爭土地設置加油站將對公益帶來何等重大危害，
              致有予以防止或除去之必要，即率予廢止原核發
              之建造執照，且顯然係單純以維護公益為理由而
              廢止授益行政處分，實有違前揭最高行政法院判
              決之意旨及學說見解，屬行政機關權力之濫用，
              自應撤銷。學說上亦認為「因行政機關原則上不
              得廢止合法之授益處分，故對於此款之解釋與適
              用，宜從嚴為之，同時應參酌實體法上是否對公
              益之維護有所規定，而非可單純以維護公益為理
              由而廢止授益行政處分」（附件7 ）、「依本款
              規定單純公益遭受侵害尚不足作為廢止之理由…
              而係原處分機關事後始知悉之情形，如不予廢止
              將對公益產生重大危害，此際則得廢止原處分」
              （附件8 ）。
            (丁)被告認故宮文物有其重要性，但對加油站產生何
              種「重大危害」，卻未提出任何事證，其行政處
              分書（原證1)說明一明載處分之緣由：「依國立
              故宮博物院96年10月31日臺博總字第0960015178
              號函辦理」，於本件訴願程序中，卻答辯稱：「
              該函內容是否有悖事實，並無從影響原處分機關
              所為處分」；甚至於辯稱「故宮博物院來函所陳
              ，事實上並未明確指出加油站設置對該院產生之
              具體實質之負面影響」，既然故宮博物院以其專
              業，亦未明確指出加油站設置對該院產生之具體
              實質之負面影響，則被告之廢止處分，其認定之
              「重大危害」又係何種重大危害。被告行使職權
              ，顯違背行政程序法第123 條第5 款，須有「為
              防止或除去對公益之重大危害」之明文限制。本
              件行政處分若欠缺客觀「對公益之重大危害」之
              證據，則被告廢止依法核准之建造執照，即無所
              據。
            (戊)訴願決定機關於訴願決定書第4 頁理由三第7 行
              亦認定「故宮博物院來函事實上雖未明確指出加
              油站設置對該院產生之具體實質之負面影響」，
              既無具體實質之負面影響，被告又如何本於職權
              認定有重大危害須防止或除去。而訴願決定更以
              「一旦因該加油站設置致對故宮博物院國寶文物
              有所損害」云云為由而駁回原告之訴願（參見附
              件1 訴願決定書第4 頁第三點第9-10行），係以
              假設性、空泛性、非具體性之理由廢止，顯無從
              嚴解釋行政程序法第123 條第5 款之概括規定，
              且被告機關依本條款所建立之標準亦屬空洞、模
              糊，實屬恣意，更應撤銷。
            (己)況依前揭學者之見解，以行政程序法第123 條第
              5 款為由廢止，應以被告事後始知悉之情形為限
              ，如不予廢止將對公益產生重大危害，此際則得
              廢止原處分（同附件8 ），則本件廢止處分更應
              予以撤銷，蓋該地號原本即為「加油站用地」，
              故宮博物院之院址亦未曾更動，此為被告於最初
              核發系爭建造執照時即知，因此，被告實無以本
              條款作為廢止之基礎，其理甚明。
          原處分所憑藉之理由容有重大誤會，且明顯違反平
            等原則，實不得作為廢止原告之建造執照之依據：
            (甲)按「行政行為，非有正當理由，不得為差別待遇
              」，行政程序法第6 條定有明文，此即行政法上
              「相同事務應為相同處理」之平等原則之體現，
              亦為法治國之核心價值之一，行政機關自應恪守。
            (乙)經查，被告所為廢止處分之理由僅為「經國立故
              宮博物院來函說明對故宮保存文物有潛在危害」
              云云，已如前述；訴願決定書維持原處分之理由
              亦為「無法確定設置加油站對故宮博物院保存文
              物毫無影響」、「考量加油站之設置既有危害故
              宮博物院國寶文物之虞」云云（詳附件1 訴願決
              定書第4-5 頁第三及四點）。被告僅依據故宮博
              物院民國96年10月31日臺博總字第0960015178號
              函即率予廢止系爭建造執照，此為原被告雙方所
              不爭執（詳準備程序筆錄第2 頁），惟查，如依
              此「潛在」、「之虞」之空泛標準，則有更多之
              設施均應廢止，以避免對公益造成潛在危害。以
              下僅舉數例說明之：
              A.故宮博物院於97年5 月試營運之「故宮晶華」
                五星級宴飲中心，即位於「故宮展覽大樓西側
                」（原證11），蓋餐飲業所使用之大量瓦斯、
                燃油等危險物質，「一旦」因該宴飲中心設置
                致對故宮博物院國寶文物有所損害，將造成世
                界文化與公共利益之重大危害與損失（參見附
                件1 訴願決定書第4 頁第三點第9-10行之用語
                ），此對於故宮博物院之國寶文物豈無「潛在
                危害」或「危害之虞」。依原處分及訴願決定
                「對於故宮博物院周邊環境品質需給予最嚴格
                之要求」、「不容任何危害故宮安全之風險」
                之標準，在無法確定於故宮展覽大樓西側設置
                宴飲中心對故宮博物院保存文物毫無影響之前
                提下，該宴飲中心之設置亦應廢止。
              B.故宮博物院周圍共設置有至少六座停車場，其
                中三座更分別位於第一展覽區之東側、西側以
                及第二展覽區之西北側，與無價之國寶文物，
                近在咫尺，其餘三座停車場也分別位於第二展
                覽區之周邊，距離不到50公尺；六座停車場至
                少可停放汽車334 輛及機車166 輛（詳原證14
                ）。如以汽車每輛油箱50公升、機車每輛油箱
                5 公升計算，則停放在故宮周圍之汽機車，其
                所攜帶之汽油即可能高達17,530公升，相當於
                加油站三分之一之油槽容量。然而，系爭加油
                站係採安全性高之地下儲油槽之設計，且位於
                500 公尺之外，相較於前揭緊鄰故宮展覽區之
                停車場，其停放之汽機車係攜帶「活動式之地
                上儲油箱」，其安全性遠低於系爭加油站之地
                下儲油槽。「一旦」因該停車場設置致對故宮
                博物院國寶文物有所損害，將造成世界文化與
                公共利益之重大危害與損失，此對於故宮博物
                院之國寶文物豈無「潛在危害」或「危害之虞
                」。依原處分及訴願決定「對於故宮博物院周
                邊環境品質需給予最嚴格之要求」、「不容任
                何危害故宮安全之風險」之標準，在無法確定
                於故宮展覽區兩側及周圍設置停車場對故宮博
                物院保存文物毫無影響之前提下，該停車場之
                設置亦應廢止。
              C.臺灣中油股份有限公司（簡稱「中油」）位於
                士林區○○路100 號之加油站（下稱「文林加
                油站」），緊鄰台北市士林區極富盛名且馳名
                中外之士林夜市，每日聚集人潮數以萬計，若
                到假日，更可湧進數十萬遊客，士林夜市並且
                為許多國際觀光客指定來台必須參觀的行程之
                一。經查，文林加油站即位於士林夜市範圍內
                ，距離集中設立之公有士林臨時市場以及捷運
                劍潭站不過350 公尺（原證15），「一旦」因
                該加油站設置致對士林夜市擁擠人潮之生命財
                產有所損害，將造成公益之重大危害與損失，
                此對於每日數十萬遊客之生命財產豈無「潛在
                危害」或「危害之虞」。且國人（包括臺北市
                民及外國觀光客）之生命財產公益顯無低於故
                宮博物院所保存之文物之理，兩者自不應有差
                別待遇。如依原處分及訴願決定所謂對於人民
                生命財產之保護需給予最嚴格之要求、不容任
                何危害人民生命財產安全之風險」之標準，在
                無法確定於士林夜市旁設置加油站對人民生命
                財產毫無影響之前提下，文林加油站之設置更
                應廢止。
              D.中油在緊鄰臺北市的八堵、石門、五股等地設
                置「地上」儲油槽，僅中油基隆營業所之儲存
                量即達147 萬公秉以上（原證16）；相較於原
                告所設置但遭廢止之加油站，其設計為「地下
                」儲油槽，且五個儲油槽之總儲存量也僅為25
                0 公秉。兩相比較，地上儲油槽比地下儲油槽
                更具危險性，且前者之儲存量為後者之至少60
                00倍以上，「一旦」中油之地上儲油槽設置致
                對台灣人民之生命財產有所損害，將造成公益
                之重大危害與損失，且「一旦」有任何意外發
                生，恐怕北台灣（包括故宮博物院）均會受到
                嚴重損害。該等地上儲油槽對於國人之安全豈
                無「潛在危害」或「危害之虞」。且國人之生
                命財產公益顯無低於故宮博物院所保存之文物
                之理，兩者自不應有差別之待遇。如依原處分
                及訴願決定所謂對於人民生命財產之保護需給
                予最嚴格之要求、不容任何危害人民生命財產
                安全之風險」之標準，在無法確定設置地上儲
                油槽對人民生命財產毫無影響之前提下，中油
                之地上儲油槽設置亦應廢止。
              E.況本件加油站係依法設置於都市計畫之加油站
                用地，依行政程序法第8 條「行政行為，應以
                誠實信用之方法為之，並應保護人民正當合理
                之信賴」，都市計畫加油站編定過程，故宮博
                物院身為該加油站用地之管理單位，被告已衡
                量故宮博物院之立場，始劃為加油站用地，人
                民依此信賴依法設置加油站，被告豈能毫無所
                據地廢止建照。
              F.以上舉例均凸顯出被告所為系爭廢止處分違反
                平等原則，且僅以「潛在」、「之虞」等空泛
                、非具體之理由即率爾廢止原核發之建造執照
                ，卻未對於其他相同之事務為相同之處理，是
                原處分顯有重大違誤，自應予以撤銷。
            (丙)故宮博物院反對設置加油站之立場，並無依據：
              A.依故宮博物院函件內容（原證2)，其顯然誤認
                國外有不得在博物館周邊設置加油站之禁令；
                但，對照國外著名博物館周邊普遍設置之加油
                站實例，亦可證明故宮博物院確有誤解，原告
                茲提出法國羅浮宮博物館對街加油站照片3 張
                （原證3)，證明故宮博物院對加油站之疑慮，
                並無國外實例供佐證；而法國羅浮宮博物館周
                邊所設加油站亦有9 座之多（原證4)，可證文
                物保存與都市發展並不牴觸，原告另提出日本
                國立東京博物館比例尺200 公尺地圖，其周邊
                500 公尺範圍內，亦設置多座加油站（原證5)
                。基於都市交通發展之需要，系爭加油站建置
                於都市計畫劃為加油站用地之基地上，都市計
                畫及通盤檢討均知悉附近地區有故宮博物院存
                在，都市計畫審議過程均不認為劃為加油站用
                地對故宮博物院有何不妥，現被告卻無端產生
                難以具體描述之疑慮，顯缺依據。
              B.故宮博物院館藏及展示文物，均有溫度、濕度
                、空氣品質之安全標準，請鈞院向故宮博物院
                函查該標準，以作為鑑定系爭加油站是否足以
                影響故宮博物院內之空氣品質，且達到難以防
                止之重大危害之程度。請函查：國立故宮博物
                院（地址：台北市○○區○○路2 段221 號）。
              C.故宮博物院96年10月31日臺博總字第09600151
                78號函內容（同原證2)稱：「國外各大博物館
                周邊均無設置加油站實例」，並不實在。從羅
                浮宮(The Louvre)的300 公尺比例尺地圖資料
                 (同原證4)，比對周邊加油站設站實況，發現
                羅浮宮建築側面不到100 公尺，即有加油站，
                有現地拍攝之照片為證（同原證3)。羅浮宮為
                世界上少數幾個重要的博物館之一，其周邊不
                到100 公尺，亦准設加油站，因此故宮博物院
                答復被告稱﹕「國外各大博物館周邊均無設置
                加油站實例」並非事實，同時更以此誤導被告
                誤以為國外重要的博物館周邊禁止設置加油站。
              D.加油站油氣散逸大氣對文物的影響一直是故宮
                博物院之憂慮因素，系爭加油站之設置經科學
                分析計算，對大氣中油氣濃度背景值的影響僅
                占0.4%，影響微乎其微（原證6 ，至善加油站
                設立油氣濃度評估結論第40頁），更何況故宮
                博物院對院內空氣品質有一定之管控標準值，
                加油站油氣散逸是否危及該標準值，本該以鑑
                定結果作為廢照之依據，怎可憑猜測即予廢止
                合法之建照。
              E.故宮博物院為原告申請建置加油站一案，曾來
                函要求作環境影響評估報告，有該院函為證（
                原證7)，原告為釋疑慮，乃在90 年10 月委託
                大道環境工程聯合技師事務所，就原告在故宮
                博物院550 公尺外所設置之加油站，對景觀、
                交通、安全、油氣均已預作評估，其中故宮博
                物院最關切的油氣，該報告第五章油氣濃度評
                估結論為：「依環保署空氣品質監測站之資料
                顯示，非甲烷碳氫化物平均濃度為0.422ppm，
                二者相較，故宮博物院因本站設立而增加之油
                氣濃度，僅占原大氣背景值之0.4%，影響微乎
                其微，（同原證6 ：至善加油站設立油氣濃度
                評估結論第40頁），對此結論故宮博物院亦另
                行委託專家再為鑑定，鑑定結果為「尚可接受
                」（原證8)，故宮博物院對其委託之專家鑑定
                亦表示尊重（原證9)，以故宮博物院對文物保
                存之專業，其仍須諮詢專家鑑定；被告並非文
                物保存專業機構，亦非具鑑定能力之專家，其
                民粹式之廢照處分，顯然違法。
              F.有關設置加油站之油氣擴散、氣象條件、空氣
                品質等條件，原告於90年10月已完成評估報告
                （同原證6)，但被告廢止合法建照前並未審視
                該評估報告，又如何確認加油站設置與重大危
                害之因果關係。針對原告所提出之前揭評估報
                告，被告僅空言距離非550 公尺，而認為該評
                估報告不足採云云（詳被告答辯狀第2-3 頁）
                ，甚至要求原告「修正或回復」（詳被告答辯
                （二）狀第4 頁第2 點），更屬無稽。蓋原告
                既已提出專業機構之評估報告證明並無具體影
                響，則舉證責任自應轉移至被告，由被告就其
                主張有利於己之事實負舉證責任，而非信口空
                稱該評估報告不足採。況且本件於97年9 月23
                日現場勘驗時，鈞院亦認為兩地距離應有五百
                公尺，且無法直接看到對方基地（詳下述），
                是被告僅隨口泛稱該評估報告不可採云云，顯
                屬無稽。
              G.上開評估報告第五章結論與建議，更提出有關
                油氣監控管理之具體建議措施共12項（請參閱
                原證6 第42至43頁) ，此項具體建議措施連同
                評估報告並送請故宮博物院審查完成，並表示
                予以尊重在案（請參閱原證9)，被告不知故宮
                博物院曾完成審查該環境影響報告之情事，卻
                以主觀之疑慮作廢照理由，與行政程序法第12
                3 條第5 款規定不合，訴願機關亦不察，逕以
                事屬被告職權範圍而駁回訴願，其訴願決定亦
                屬無據。
              H.行政機關須依法行政，對於引用行政程序法第
                123 條第5 款作為廢止合法建照之依據，更須
                慎重審查，不能僅憑故宮博物院一紙無所依據
                之函件，未加查證即遽行廢止依合法審核程序
                所核發之建照。況故宮博物院該函件所述，係
                以媒體報導作證據，指稱美國有加油站爆炸，
                但經原告追查該報導，發現該事件係因丙烷（
                propane ﹔瓦斯）氣體爆炸，而導致爆炸的原
                因，則是兩名員工將丙烷罐中的燃料接去披薩
                的烤箱時，發生爆炸，波及便利商店及加油站
                ，並非加油站汽油爆炸，亦非因加油站之設置
                有任何安全性之問題而產生爆炸，有英文報導
                及中文翻譯文為證（證10）。
              I.若依該爆炸實例，丙烷接到披薩的烤箱時會發
                生爆炸，則故宮博物院院區展覽大樓西側增建
                ，並委由晶華飯店經營之超大型餐廳，為地上
                3 層，地下2 層，營業面積高達1,455 坪，更
                具有火災、爆炸等危及文物的重大疑慮，且大
                型餐廳發生火災或瓦斯氣爆，就在故宮博物院
                院區內，有媒體報導為證（原證11），此項近
                在咫尺之對文物有重大危害事項，被告置若罔
                聞，卻廢止數百公尺外無爆炸危險之加油站，
                實有雙重標準之嫌。
              J.又查，國內之國立歷史博物館，經常展示國內
                外文物，如中國兵馬俑、法國奧塞美術館文物
                美術品，每件均屬稀世珍品，有媒體報導為證
                （證12），其周遭亦有合法設置之加油站（原
                證13）。
            (丁)實則，被告對於「潛在危害」或「危害之虞」之
              說詞，應屬對於加油站之錯誤刻板印象所致。事
              實上，爆炸之產生須有一定之要素，系爭地下儲
              油槽之設置須符合嚴格之安全法規，並可阻絕產
              生爆炸之要素，故被告以此空泛之理由而廢止，
              實屬無稽：
              A.查燃燒之四大要素包括可燃物、助燃物（氧氣
                ）、熱能以及連鎖反應，缺一不可；而爆炸係
                因壓力之快速產生，而氣體快速膨脹擠壓容器
                壁所致。惟查，系爭地下儲油槽係屬密閉式之
                設計，因此，縱油槽內含有可燃物（汽油），
                但該密閉空間內欠缺足以使所有可燃物燃燒之
                助燃物（氧氣），故實無產生爆炸之可能性，
                這也是目前從未聽聞合法地下儲油槽發生爆炸
                之原因。
              B.次按系爭地下儲油槽之設置須符合「臺北市設
                置加油站施工中加強安全管理措施」、「加油
                站設置管理規則」、「石油類油庫及加油站安
                全管理辦法」等法規；且油槽之設計，係於鋼
                筋混凝土外槽之內，再覆上鋼板，外層並塗佈
                絕緣之聚乙烯層，整個鋼製油槽底部、頂部及
                四周均有至少30公分之鋼筋混凝土牆，且油槽
                頂部距離地面1.5 公尺，結構極為安全，並可
                阻絕助燃物之進入，對於防範爆炸發生之安全
                性確保，實無庸置疑。詎料，被告機關不查，
                僅以空泛且未具體且不確定之理由而為廢止之
                處分，實有嚴重瑕疵，應予撤銷，以維原告之
                合法權益。
          原告無信賴不值得保護之情形，且原告之信賴利益
            顯大於廢止所欲維護之「潛在」公益，依舉重明輕
            之法理，原處分之廢止顯無理由，應予撤銷：
            (甲)按「行政行為，應以誠實信用之方法為之，並應
              保護人民正當合理之信賴」，行政程序法第8 條
              定有明文。次按「受益人無第119 條所列信賴不
              值得保護之情形，而信賴授予利益之行政處分，
              其信賴利益顯然大於撤銷所欲維護之公益者」，
              依行政程序法第117 條第2 款之規定，違法之行
              政處分仍不得撤銷。準此，如為合法之授益行政
              處分，受益人無信賴不值得保護之情形，且受益
              人之信賴利益顯大於廢止所欲維護之公益，如果
              連違法之行政處分都不得撤銷，依舉重明輕之法
              理，則合法之行政處分豈有可廢止之理。
            (乙)經查，本件原告確實符合信賴保護原則之要件，
              被告之廢止處分顯無理由，自應撤銷，說明如下
              ：
              A.查原告所設置座落於臺北市○○區○○段5 小
                段80、81及117 地號之加油站，原本即編定使
                用分區為「加油站用地」（詳原證17），且對
                外公告，已足以引起一般人之信賴。原告為經
                營加油站業務，乃向被告申請核發建造執照，
                經審查核准，並發給原告建造執照（原證17）
                ，此項核准建造執照之行政處分，亦足以作為
                原告之信賴基礎。
              B.另查，原告信賴系爭土地之使用區分為加油站
                用地，為發展加油站業務，原告耗費鉅資購置
                土地並且設立公司，且原告係以加油站為唯一
                之營業項目（原證18）。在取得被告所發給之
                建造執照後，原告本於該信賴基礎，投入大量
                時間、金錢及勞力，用於規劃、發包、施作及
                興建系爭加油站，顯已展開具體之信賴行為，
                而有信賴表現。
              C.再者，原告所請領之系爭建造執照，並無使用
                行政程序法第119 條所列之違法手段，因而無
                所謂信賴不值得保護之情形。
              D.末查，系爭地下儲油槽之設置須符合「臺北市
                設置加油站施工中加強安全管理措施」、「加
                油站設置管理規則」、「石油類油庫及加油站
                安全管理辦法」等法規，對於安全性之確保，
                實無庸置疑，至少目前從未聽聞合法之地下儲
                油槽有任何因設計或結構所產生之意外。就此
                ，被告所稱對於故宮博物院之文物保存有任何
                危害云云，實屬無稽。原告為購買系爭地號之
                土地以興建系爭加油站，已花費逾1 億元，由
                此可見，原告之信賴利益顯然大於被告所欲保
                護之潛在、不確定之公益。
            (丙)綜上，基於信賴保護原則，行政處分尚不得因屬
              違法而撤銷，則本件系爭行政處分原屬合法，依
              舉重明輕之法理，更無可廢止之理。被告未查，
              率以空泛、非具體、不確定之理由而為廢止之處
              分，實有嚴重瑕疵，應予撤銷，以維原告之合法
              權益。
          綜上，「行政機關自動更正或撤銷已為之行政處分
            ，應秉誠信公平之原則，倘有失於此，致損害人民
            權益時，則難免有權力濫用之嫌，依行政訴訟法第
            1 條第2 項規定，自應以違法論」，此有最高行政
            法院79年度判字第2095號判決可稽（附件8 ）。被
            告依行政程序法第123 條第5 款之概括規定為廢止
            之處分，其理由應具體明確，且應從嚴認定，不可
            僅以空泛之公益而率予廢止合法之授益處分，否則
            即有失誠信公平之原則，係屬行政機關之權利濫用
            ，依前揭最高行政法院判決意旨，為違法之行政處
            分，應予撤銷。
      2.備位聲明部分：信賴利益之補償：如鈞院審理結果認為
        原處分及訴願決定均應予以撤銷，則無庸審酌備位聲明
        ；反之，倘鈞院審理結果仍認為原處分及訴願決定並非
        違法，則原告就信賴利益所遭受財產上之損失，自得依
        行政程序法第126 條之規定請求被告給予合理之補償。
        (1)按「人民之財產權應予保障，憲法第十五條定有明文
          。國家因公用或其他公益目的之必要，得依法徵收人
          民之財產，對被徵收財產之權利人而言，係為公共利
          益所受之特別犧牲，國家應給予合理之補償，且補償
          與損失必須相當」，司法院大法官釋字第579 號解釋
          著有明文。今被告係以行政程序法第123 條第5 款而
          為廢止之處分，依同法第126 條第1 項之規定，被告
          對原告因信賴該處分致遭受財產上之損失，應給予合
          理之補償，此應為被告所不爭執。
        (2)至於應給予補償之範圍，依同法第126 條第2 項準用
          第120 條第2 項之結果，補償額度「不得超過受益人
          因該處分存續可得之利益」，準此，法律規定係以「
          受益人因該處分存續可得之利益」為補償之上限，亦
          即，如系爭建造執照未遭被告廢止而繼續有效存續，
          原告因此可獲得之利益，在此範圍內，被告應予合理
          補償。
        (3)至於補償所應考量之因素，學說上認為須就當事人實
          際上損害之程度、當事人自我防止損害發生或擴大之
          可能、相關補償案件之規模大小、政府已行採取之措
          施、政府之財政負荷以及社會發展之程度綜合以觀（
          附件9 ）。尤有甚者，更應考量人民可否預見原發給
          建造執照處分（即信賴基礎）變動之可能性而得以事
          前防範，並應斟酌原處分係屬合法或違法之行政處分
          ，蓋若原授益處分本屬合法處分，則人民就此之信賴
          更應給予較為完全之保障。本件原核發建造執照之處
          分係屬合法之處分，且該土地原本即為加油站用地，
          不可能有其他用途，原告信賴於此，實無法預見該建
          造執照會遭廢止，亦無從事前防範，則原告投入大量
          時間金錢勞力之信賴利益，自應從寬認定其合理補償
          之範圍，乃屬保障人民信賴利益之具體表現。
        (4)經查，原告為發展加油站業務，耗費鉅資購置土地並
          且設立公司，且原告係以加油站為唯一之營業項目。
          在取得被告所發給之建造執照後，原告即投入大量時
          間、金錢及勞力以規劃、發包、施作及興建系爭加油
          站，合計至少19億9 千8 百65萬2 千元，茲將原告所
          遭受財產上之損失，於不超過因該處分存續可得之利
          益範圍內，詳細說明如下：
          原告設立公司、購置土地、租用鄰近土地、發包施
            工等計已支出7,773 萬7,904 元，加上歷年虧損累
            計653 萬2,096 元，合計即已支出8,427 萬元，均
            為原告財產上之損失（原證19）。
          原告為購買系爭土地以興建加油站，支付土地仲介
            費及佃農退耕給付合計4 千萬元，亦為原告財產上
            之損失。
          原告之營業利益損失合計約18億7,438 萬2,000 元
            ，此為如系爭建造執照未遭被告廢止而繼續有效存
            續，原告因此可獲得之利益，依法被告亦應補償，
            謹說明計算式如下：
            (甲)平均年營業額以相鄰近之芝山加油站及西歐加油
              站96年之年營業額為基礎（原證20），求得其平
              均值為7 億4,975 萬2,800 元：公式：（西歐
              684,341,500 ＋芝山815,164,100 ）÷2。
            (乙)依財政部所定96年度營利事業各業同業利潤標準
              ，其中汽油零售之淨利率為百分之五（原證21）
              ，因此，系爭加油站之年淨利為3,748 萬7,640
              元：公式：749,752,800 ×5 ％＝37,487,640。
            (丙)系爭加油站建物及地下儲油槽係以鋼筋混凝土（
              RC）建造，一般耐用年限至少50年，如以最低限
              度50年計算，系爭建造執照若未遭被告廢止而繼
              續有效存續，則原告在此期限內因此可獲得之利
              益為18億7,438 萬2,000 元：公式：37,487,640
              ×50＝1,874,382,000。
          (5)綜上，如系爭建造執照未遭被告廢止而繼續有效存
            續，原告因此可獲得之利益至少已達19億9,865 萬
            2,000 元，原告既願意耗費鉅資購買土地、申請建
            造執照以及施工興建系爭加油站，可見原告有相當
            於前揭金額之利益存在，是請求被告依行政程序法
            第126 條補償上開額度之金額，應屬合理。
      3.被告未依處分時之事實及法律狀態為基礎，而係以未來
        不確定之事實為衡量，即屬濫用裁量之違法行政處分，
        應予撤銷：
        (1)按「行政機關裁量權之行使，如未依現存確定之事實
          ，反以未來不確定之事實為衡量，難謂無濫用裁量之
          違法」，最高行政法院96年度判字第2098號判決著有
          明文（附件10），是行政機關所為之裁量性行政處分
          ，應以現存之事實及法律狀態是否符合法律規定予以
          辦理，以維當事人之信賴及誠信原則。
        (2)經查，本件被告係以「經國立故宮博物院來函說明對
          故宮保存文物有潛在危害」（詳前呈原證1 ）、「加
          油站之設置既有危害故宮博物院國寶文物之虞」（詳
          前呈附件1 ，第5 頁第1-2 行）云云為由，顯係依未
          來不確定之事實為衡量，即率爾廢止原核發建造執照
          之處分，顯屬濫用裁量之違法行政處分，自應予以撤
          銷。
        (3)綜上，被告僅以未來不確定之事實為衡量，而草率廢
          止原核發建造執照之處分，且被告亦僅以空泛之公益
          為理由，實屬裁量權之濫用，並且有失誠實信用原則
          ，自應由鈞院撤銷原處分，以維原告之合法權益。
      4.聲請調查證據部分：
        (1)證據方法：請求鈞院至系爭加油站基地及故宮博物院
          履勘現場。
          系爭加油站基地：臺北市○○區○○路五小段80-0
            、81-0及117-0 地號。
          故宮博物院地址：臺北市○○區○○路二段221 號
            。
        (2)待證事實：
          系爭加油站基地與故宮博物院具有一定之距離，且
            兩者之間具有山丘阻隔且非目視所能及。
          故宮博物院院內及院區周邊停車場所停放之車輛，
            一旦發生爆炸意外，對於緊鄰之世界級國寶文物具
            有極大之危害性。
        (3)聲請理由：
          系爭加油站基地與故宮博物院之間具有天然山丘屏
            障，惟被告卻僅單純考慮系爭加油站基地與故宮博
            物院之最近地界間直線距離僅185 公尺，而認有危
            害之虞云云，顯有未洽。實則，在綜合衡量系爭加
            油站對於故宮博物院之影響時，應考量該等天然山
            丘屏障效果之現存事實，以評估整體影響。
          故宮博物院周圍共設置有至少六座停車場，其中三
            座更分別位於第一展覽區之東側、西側以及第二展
            覽區之西北側，與無價之國寶文物，近在咫尺，其
            餘三座停車場也分別位於第二展覽區之周邊，距離
            不到50公尺；六座停車場至少可停放汽車334 輛及
            機車166 輛（詳前呈原證14）。如「一旦」該停車
            場停放之車輛發生爆炸事件，對故宮博物院國寶文
            物顯然具有更為嚴重之損害，此等現存確定之事實
            ，亦應列入是否廢止系爭建造執照之綜合考量內。
      5.原告之備位聲明合法：
        (1)學者通說「如撤銷或變更違法行政處分之請求，與因
          該違法行政處分所致損害賠償請求權，其基礎同一，
          亦應許為訴之變更或追加」（前呈附件4 ），是依行
          政訴訟法第111 條第3 項之規定，原告追加補償請求
          之備位聲明「應予准許」，此乃訴訟程序經濟之理由
          ，以避免將來原告又須另行起訴，徒然耗費司法資源。
        (2)次查，依行政訴訟法第115 條準用民事訴訟法第248
          條之規定，對於同一被告之數宗訴訟，得向其中一訴
          訟有管轄權之法院合併提起之，此乃客觀的訴之合併
          （附件11）。在客觀的訴之合併類型中，預備的訴之
          合併原本即為將理論上不相容之數請求，而在同一訴
          訟程序合併主張（附件12），其效果即「先位聲明為
          有理由，其備位聲明自無庸審酌」，此有臺中高等行
          政法院93年度訴更（一）字第12號判決可稽（附件13
          ，第10頁），況該判決之基礎事實，亦為先位聲明撤
          銷原行政處分、備位聲明主張補償之相同案例（詳附
          件13，第2 頁），與本件基礎事實極為相同，是被告
          稱原告先位聲明與備位聲明之請求基礎不同云云（詳
          被告之行政訴訟答辯（二）狀第2 頁第2 點），恐有
          誤會。
        (3)次按，「行政訴訟法第四條之撤銷訴訟及第五條之課
          予義務訴訟，固採訴願前置主義，惟行政訴訟法第八
          條之給付訴訟，則非採訴願前置主義」，此有最高行
          政法院93年度判字第1677號判決可稽（附件14，第2
          至3頁 ），是被告稱原告未向被告請求、提起訴願及
          行政訴訟，自屬程式不完備云云（詳被告之行政訴訟
          答辯（二）狀第3 頁第2 點），容有重大誤會。
        (4)再查，被告於廢止系爭建照執照處分時「即應」給予
          原告補償，而非被動等待原告向被告「主張」：
          按「被告即令有廢止原行政處分之原因，但未對原
            告因信賴原行政處分致遭受財產上之損失，給予合
            理之補償，率予廢止原核發之液化石油氣分裝場之
            土地用使用同意書，是否悉符廢止合法授益處分之
            法理，非無研究之餘地」，最高行政法院91年度判
            字第1429號判決著有明文（附件15）。是行政機關
            如未給予補償即為廢止之處分，其適法性顯有疑義。
          經查，被告於廢止原核發之建造執照時，竟對於是
            否補償乙事，隻字未提，甚且於原告提起追加補償
            之給付訴訟時，尚稱原告「從未向被告為主張」因
            而追加不符法定程式云云（詳被告之行政訴訟答辯
            （二）狀第3 頁第2 點），顯與前揭最高行政法院
            之判決意旨相悖，自無可採。
          綜上，原告是否曾於起訴前向被告為主張或申請，
            實非原告提起本件給付訴訟之法定要件，被告以此
            抗辯，顯無理由。
        (5)實則，本件補償金之請求，原被告間確有爭議，且原
          告不服，原告自得依行政程序法第126 條第2 項準用
          第120 條第3 項之規定，向鈞院提起給付訴訟：
          按「當事人依該規定（即行政程序法第120 條）請
            求因信賴保護所生之補償，僅需對是否應補償或補
            償金額有爭議，而相對人認有起訴必要者，即得提
            起一般給付訴訟，亦即無論係在行政救濟前或行政
            救濟中，由兩造意思表示中，已可知悉雙方對此有
            爭議已足，不以行政機關已就當事人之請求是否合
            於要件，有無理由詳為審酌後作成准駁之處分，並
            對外為意思表示為必要」，此有最高行政法院94年
            度裁字第2527號裁定足參（附件16，第2 頁），是
            行政程序法第120 條第3 項所稱之「爭議」、「不
            服」等，實非以書面形式為其要件，而係由兩造意
            思表示中知悉雙方有爭議即足，先予說明。
          經查，原告至少兩次與被告協商補償之議題，惟雙
            方對於補償金額有爭議，且被告對於原告提出之諸
            多補償範圍，均表示不同意：
            (甲)97年6 月30日下午4 時30分左右，原告之代表人
              甲○○、經理黃英哲以及被告之副局長許阿雪，
              於臺北市議會10樓議長室旁會議室協商補償金額
              ，在場與會人士尚有臺北市議會議長吳碧珠、臺
              北市政府法規會主任委員葉慶元、建築管理處處
              長何幼榕、市府顧問王詩惠等，被告表示不同意
              原告請求之補償金額。
            (乙)97年8 月18日下午1 時30分左右，原告之代表人
              甲○○、經理黃英哲以及臺北市政府法規會主任
              委員葉慶元、市府顧問王詩惠等，於臺北市議會
              議長室協商補償金，惟雙方對於補償之範圍，認
              知上仍有極大之差距。
        (6)綜上所述，原被告雙方就補償金確有爭議，該等爭議
          僅需由雙方意思表示中得知即足，無需以書面形式呈
          現；且行政訴訟法第8 條之給付訴訟，非採訴願前置
          主義，是本件原告追加補償金給付之備位聲明，係屬
          合法。如鈞院認為先位聲明為有理由，其備位聲明自
          無庸審酌。
      6.被告僅以空泛之理由即率予廢止系爭建造執照，經鈞院
        現地勘驗後，更足徵被告無具體事證即徒口空言對公益
        有重大危害，是原處分自應予以撤銷：
        (1)被告僅依據故宮博物院96年10月31日臺博總字第0960
          015178號函即率予廢止系爭建造執照，此為原被告雙
          方所不爭執（詳準備程序筆錄第2 頁），惟查，故宮
          博物院函中反對設置加油站之理由，均屬錯誤，原告
          駁斥於前，茲不贅述。
        (2)系爭加油站基地與故宮博物院之間隔有公園、道路、
          民宅、商店及山丘，且自上開兩地無法直接看到對方
          基地以及建築物：
          從系爭加油站往故宮博物院方向沿至善路二段前進
            ，依序經過故宮路口站、外雙溪站及故宮博物院站
            等三個公車站牌，兩地之間隔有公園、道路、民宅
            、商店及山丘，步行距離即超過500 公尺。且無論
            從系爭加油站基地或中途之外雙溪站公車站牌，均
            因山丘之阻隔而無法直接看見故宮博物院，直到故
            宮博物院站公車站牌方能見到故宮博物院之牌樓，
            此有鈞院現地勘驗所繪製之地圖及相關照片佐證（
            原證22號）。
          從系爭加油站往故宮博物院方向沿至善路二段前進
            ，兩側均有民宅分布（原證22號）。沿至善路前進
            的過程中，確實均無法直接看見故宮博物院，是被
            告以系爭加油站之設置對於國寶文物有「潛在危害
            」或「危害之虞」等荒謬之理由，顯屬無稽，且毫
            無可採。
        (3)系爭加油站基地與故宮博物院之間共有六個停車場，
          其中三個在故宮博物院牌樓及正館之間：
          從系爭加油站往故宮博物院方向沿至善路二段前進
            ，經過力行路之後，左側即為公車及大型遊覽車之
            停車場（原證22號）。如果該停車場停滿公車或遊
            覽車，該等車輛所裝載之汽柴油燃料，形同大型活
            動式之地上儲油箱，且與故宮博物院之距離較系爭
            加油站基地更近；如以被告「對於故宮博物院周邊
            環境品質需給予最嚴格之要求」、「不容任何危害
            故宮安全之風險」之標準，其對於國寶文物豈無「
            潛在危害」或「危害之虞」。
          尤有甚者，其中三座停車場更在「故宮牌樓及正館
            之間」（詳勘驗筆錄第1 頁，勘驗結果第3 點），
            其分別位於故宮博物院第一展覽區之東側、西側以
            及第二展覽區之西北側，三座停車場均為於故宮博
            物院之院區內部（詳前呈原證14號），與無價之國
            寶文物，近在咫尺，該等車輛所裝載之汽油燃料，
            形同大型活動式之地上儲油箱；如以原廢止處分所
            持之理由即故宮博物院所憂心之情況，被告「對於
            故宮博物院周邊環境品質需給予最嚴格之要求」、
            「不容任何危害故宮安全之風險」之標準，其對於
            國寶文物豈無「潛在危害」或「危害之虞」。
        (4)況查，原告委託公正第三人製作之安全性評估報告經
          各局處審查無誤，且臺北市政府產業發展局亦肯定距
          離故宮博物院之遠近非加油站籌建許可之條件，足證
          被告僅依故宮博物院之函文即率予廢止系爭建造執照
          ，顯屬無據，並且違法：
          臺北市政府產業發展局於97年1 月8 日曾發函被告
            ，該局就系爭廢止處分之意見明確表示：「經查該
            公司係於90年6 月8 日提出『環境景觀、油氣污染
            、交通、安全等評估報告』，並經故宮博物院及本
            府環境保護局、消防局等相關局處依權責就報告書
            內容審查無誤，其中對於『距離故宮博物院約550
            公尺直線距離』亦無異議，合先敘明，又本案基地
            係位於都市計劃公共設施用地--加油站用地，依本
            府『都市計劃公共設施用地多目標使用辦法』亦無
            距離遠近之規定，亦即其距離故宮遠近的條件並非
            旨揭加油站籌建許可之准駁條件」（附件17），足
            見被告日後又另行爭執距離等問題，實屬無稽。
          既然被告前已認許原告所提出之評估報告書（惟該
            評估報告並非申請建造執照之法定要件），並且因
            此而核發建造執照在案，則被告現在質疑該評估報
            告並認為不可採云云（詳被告之行政訴訟答辯（二
            ）狀第4 頁第2 點），顯在禁反言之列，實與行政
            程序法第8 條「行政行為，應以誠實信用之方式為
            之」所定精神完全背道而馳。
        (5)被告又稱其根據「行政院勞工委員會之專業意見」，
          故非空泛之理由云云（詳行政訴訟答辯（二）狀第4
          頁第1 點），更屬錯誤。經查，故宮博物院曾就原告
          之評估報告分別送請行政院勞工委員會及國立台灣大
          學環境工程研究所表示意見，惟行政院勞工委員會並
          未對該評估報告表示反對之意見，此可由故宮博物院
          「簡介本院經管81地號加油站用地案發生過程與處理
          紀要」中敘述「91.01.15行政院勞工委員會回函，評
          審結果對該報告甚少著墨」可稽（原證23，第2 頁）
          。是被告引行政院勞工委員會之回函而稱該評估報告
          不可採云云，容有重大誤會，自無可採。
        (6)綜上，既然故宮博物院反對設置加油站之理由不存在
          ，原處分即失所附麗，自應予以撤銷。又系爭加油站
          基地與故宮博物院間有天然山丘阻隔，兩地無法直接
          看到對方基地，是被告僅以對公益有重大危害之虞之
          空泛理由，卻又未曾提出任何具體事證支持其說詞，
          顯屬徒口空言，毫無足採。
      7.實則，被告對於「潛在危害」或「危害之虞」之說詞，
        應屬對於加油站之錯誤刻板印象所致。事實上，爆炸之
        產生須有一定之要素，系爭地下儲油槽之設置須符合嚴
        格之安全法規，並可阻絕產生爆炸之要素，故被告以此
        空泛之理由而廢止，實屬無稽：
        (1)查燃燒之四大要素包括可燃物、助燃物（氧氣）、熱
          能以及連鎖反應，缺一不可；而爆炸係因壓力之快速
          產生，而氣體快速膨脹擠壓容器壁所致。惟查，系爭
          地下儲油槽係屬密閉式之設計，因此，縱油槽內含有
          可燃物（汽油），但該密閉空間內欠缺足以使所有可
          燃物燃燒之助燃物（氧氣），故實無產生爆炸之可能
          性，這也是目前從未聽聞合法地下儲油槽發生爆炸之
          原因。
        (2)次按系爭地下儲油槽之設置須符合「臺北市設置加油
          站施工中加強安全管理措施」、「加油站設置管理規
          則」、「石油類油庫及加油站安全管理辦法」等法規
          ；且油槽之設計，係於鋼筋混凝土外槽之內，再覆上
          鋼板，外層並塗佈絕緣之聚乙烯層，整個鋼製油槽底
          部、頂部及四周均有至少30公分之鋼筋混凝土牆，且
          油槽頂部距離地面1.5 公尺，結構極為安全，並可阻
          絕助燃物之進入，對於防範爆炸發生之安全性確保，
          實無庸置疑。詎料，被告不查，僅以空泛且未具體且
          不確定之理由而為廢止之處分，實有嚴重瑕疵，應予
          撤銷，以維原告之合法權益。
        (3)綜上，既然故宮博物院反對設置加油站之理由不存在
          ，原處分即失所附麗，自應予以撤銷。又系爭加油站
          基地與故宮博物院間有天然山丘阻隔，兩地無法直接
          看到對方基地，是被告僅以對公益有重大危害之虞之
          空泛理由，卻又未曾提出任何具體事證支持其說詞，
          顯屬徒口空言，毫無足採。
      8.原告備位請求項目均有依據，如鈞院認先位聲明無理由
        時，則被告依法應予以補償：
        (1)原告所附之所得稅申報查核報告書，係經會計師簽證
          在案（前呈原證19號）。原告係因設置系爭加油站而
          成立，因此，其成立迄今之所有已支出之費用，均與
          被告廢止原建造執照所生之損害相關，且所有支出費
          用均有原始憑據可查。原告所列歷年虧損653 萬2,09
          6 元係承租系爭加油站基地中兩筆國有地之租金，在
          資產負債表中本即以「保留盈餘（括號即表示負債）
          」而呈現，被告不查於此，反稱「無法看出與廢止建
          照之行為有何關聯」云云，容有重大錯誤。
        (2)況查，被告於其行政訴訟答辯（二）狀第5-6 頁詳述
          原告之營業損失、購買土地之費用、歷年虧損、土地
          仲介費及佃農退耕費等「不應准列補償之範圍」，也
          足徵原被告雙方就補償金額實已存在爭議，是原告自
          得追加起訴，而無不合法定程式之情事。
      9.綜上所述，被告所為廢止系爭建造執照之行政處分係依
        行政程序法第123 條第5 款之概括規定而為廢止，其理
        由應具體明確，且應從嚴認定，不可僅以空泛之公益為
        由而率予廢止合法之授益處分，否則即有失誠信公平之
        原則，屬行政機關之權利濫用，顯屬違法，應予撤銷。
        然若鈞院審理結果仍認為原處分及訴願決定並非違法，
        則原告就信賴利益所遭受財產上之損失合計至少19億9,
        865 萬2,000 元，自得依行政程序法第126 條之規定請
        求被告給予合理之補償。為此，狀請鈞院鑒核，懇請賜
        判如原告訴之聲明，以維原告之合法權益，實所至感。
    (三)被告主張之理由：
      1.程序部分：
        (1)對原告追加之聲明不同意：
          行政訴訟法第111 條第1 項規定：「訴狀送達後，
            原告不得將原訴變更或追加他訴。但經被告同意，
            或行政法院認為適當者，不在此限。」故被告先予
            聲明不同意原告之追加。
          原告援引行政訴訟法第111 條第3 項第2 款之規定
            ，認為其追加後先位及備位聲明係屬「訴訟標的之
            請求雖有變更，但其請求之基礎不變者。」惟原告
            追加後之先位聲明為「訴願決定及原處分撤銷」，
            係以被告之廢止建築執照之行政處分為違法為其請
            求之基礎；而備位聲明為被告應給付19億9 千8 百
            65萬2 千元及利息，以該行政處分為合法，但因信
            賴保護而受有損害，其補償之權利為請求基礎。二
            者為不同之事實及請求，並非「其請求之基礎不變
            」之情形，故不符合行政訴訟法第111 條第3 項第
            2 款之要件。
        (2)原告之追加不符法定程式：
          原告援引行政訴訟法第7 條及第8 條第2 項為其合
            併請求之依據。惟行政訴訟法第7 條規定：「提起
            行政訴訟，得於同一程序中，合併請求損害賠償或
            其他財產上給付。」，本條之合併請求，應指在主
            張事實及請求基礎相同之情形下，為便利爭議之一
            次解決，故得於同一程序中併為審查。惟本件原告
            追告後之備位聲明，其主張之事實及請求基礎與原
            來之聲明係屬正相反對，互不相容之情形，實質上
            非屬同一事件，故不存在上述合併審理之利益。第
            8 條第2 項規定：「前項給付訴訟之裁判，以行政
            處分應否撤銷為據者，應於依第4 條第1 項或第3
            項提起撤銷訴訟時，併為請求。」惟本件中原告所
            追加之補償請求權，不僅非以行政處分之撤銷為依
            據，反而應以廢止建照之行政處分存在為前提。與
            上開規定之要件應不相符。故原告之追加與所援引
            之法律依據並不相符，不應准許。
          行政程序法第126 條第2 項準用同法第120 條第3
            項之規定為：「關於補償之爭議及補償之金額，相
            對人有不服者，得向行政法院提起給付訴訟。」，
            其起訴之前提為有「爭議」之存在或「相對人有不
            服」之情事，但在原告為追加補償之請求前，從未
            向被告為主張，兩造亦未曾協商，故尚無「爭議」
            或「不服」之情形。最高行政法院92年判字第1171
            號（被證2 ）及第1709號判決（被證3 ）均明示補
            償「應先向行政機關提出申請，於行政機關否准其
            請求時，方得提起訴願及行政訴訟。」原告未循此
            一程序，自屬程式不完備，不應准許。至於原告主
            張曾二度與被告人員在市議會內協商，因非補償之
            申請，仍與程序不符。
      2.實體部份：原告以被告援引行政程序法第123 條第5 款
        「為防止或除去對公益之重人危害者」為由，廢止原先
        發給之加油站建造執照之行政處分不具事證，又無法說
        明「重大危害」為何，故起訴請求撤銷該項廢止之行政
        處分，惟其主張並無理由，以下詳述之。
        (1)被告之廢止行政處分係於法有據，非輕易廢止：原告
          指責被告有「輕易廢止」之情形，並引用德國行政程
          序法第49條規定及學者見解為依據。惟原告並未提出
          德國行政程序法第49條之條文，不知其欲引據之內容
          為何。而不論德國法或學者見解，均認為行政處分之
          廢止並非絕對禁止，而是要謹慎為之。被告依據我行
          政程序法第123 條第5 款規定及現實狀況，考量故宮
          館藏安全之公共利益，而為廢止之行為，屬於法有據
          ，且態度嚴謹，絕非「輕易廢止」。
        (2)被告有權為廢止建造執造之行政處分：
          行政程序法第123 條規定對於授予利益之行政處分
            ，如具備該條之各款事由，原處分機關得依職權為
            全部或一部之廢止。該條第5 款事由為「其他為防
            止或除去對公益之重大危害者」，所謂「對公益之
            重大危害」屬於概括式之規範，即「不確定法律概
            念」，有待主管機關依職權認定及填補之。是在本
            件中，原告興建加油站之行為，有無構成「對公益
            之重大危害」，自應由被告依客觀情勢認定之，屬
            於被告之法定職權範圍。
          被告廢止原發給之加油站建造執照之事由，為該興
            建加油站之地點距離故宮博物院僅185 公尺至430
            公尺之間，不論其日常營運及任何事故，均可能損
            害故宮博物院館藏，只要該處加油站設立並營運，
            此項危險即存在。而故宮博物院中所收藏者，為數
            千年來中華民族之文化瑰寶，實不容承受此等風險
            。所謂「對公益之重大危害」，並非須發生一定之
            實害，只要其危險之狀態持續存在，即應構成。故
            被告為防止危險狀態之發生，保護人類重要文化資
            產，廢止該加油站之建造執照，應屬適當。
          原告以勘驗結果稱現場「無法直接看見故宮」，但
            危險與否是否看得見故宮並無關係，不能謂看不見
            即無危險。
        (3)被告之廢止行為其理由並非空泛：
          被告廢止建照之行為判斷之依據，包含國立故宮博
            物院96年10月31日函之意見及附件中所呈現之危險
            說明，行政院勞工委員會之專業意見，以及經現場
            查勘及距離估評算，所涉及之公共利益重要性等等
            ，均於訴願程序中明確表達，絕非原告所指責之「
            空泛之理由」。
          原告提出其委請大道環境工程聯合技師事務所製作
            之「至善加油站設立景觀、交通、安全、油氣評估
            報告書」，主張該加油站之設置。對故宮文物之「
            影響微乎其微」。然該報告書之不可採，已於97年
            7 月1 日所提答辯狀中陳明。原告就被告對該報告
            書所提出之質疑，亦未有修正或回復。
        (4)原告提出之環境影響評估不足採信：
          原告據其自行委任之大道環境工程聯合技師事務所
            製作之環境影響評估報告，稱該處加油站日後油氣
            逸散對大氣中油氣濃度背景值之影響僅0.4 ％，「
            影響微乎其微」。然該項報告所設定之距離為550
            公尺，此與實際距離為185 公尺至430 公尺間已有
            不符，故其所預測之數值因違背事實而不足採信。
          縱如上開環境影響評估報告所稱，其影響值為0.4
            ％，然此一數值對於文物之保存之影響為何，是否
            會構成保存上之危害，未見該報告提出比對之數據
            。此種古文物保存之問題，應已超出製作者專業，
            非製作者所能判斷。
          上開環境影響評估報告僅計算油氣逸散之影響，未
            論及加油站發生事故時之危害。一旦發生油槽火災
            或爆炸時，所產生之大量濃煙、廢氣及震動，是否
            會造成館藏文物之損害，報告中均付諸闕如。反之
            ，依據日常生活經驗，一旦油槽失火甚至爆炸，大
            量儲油引發之災害，對鄰近地區必然會造成重大影
            響。被告基於客觀考量，在此等危險無法排除之情
            形之下，自須採取較嚴之標準，認定危害之存在。
        (5)被告之行為並無違反平等原則：原告於97年9 月3 日
          之追加起訴暨補充理由狀中提出在故宮博物院附近設
          有6 座停車場及「故宮晶華」餐廳等，可能因大量之
          汽油及瓦斯、燃油而構成「潛在危害」，以及士林夜
          市旁准許設加油站，八堵、五股、石門設地上儲油槽
          等，均可能危害公共安全，仍獲准設置等等，指責本
          件中被告廢止之理由有違平等原則。惟每一個案之事
          實基礎未盡相同，自應分別考量，並非有所差異即違
          反平等原則。如原告認為所舉事例與本件之事實相同
          ，自應就其具體事實基礎提出比對。就停車場、餐廳
          可能造成之危害，亦應提出足以比對之檢測數據，不
          應徒口空言。
        (6)再被告非僅依據故宮博物院一紙公文為判斷：原告指
          責被告於托獲故宮博物院96年10月31日台博總字第09
          60015178號函復，即於同年11月27日做出廢止之行政
          處分，所依據者僅為故宮博物不確定之意見。惟被告
          為本件行政處分，係綜合考量各項客觀因素，在無法
          排除危險可能性之情形下，所達成之結論，並非僅依
          據故宮博物院之意見。且故宮博物負責國定重要文物
          之保存，其意見自應予以尊重。在相關疑慮未能排除
          前，被告審慎以對，仍主管機關應有態度。
        (7)原告之備位聲明並無理由：
          司法院大法官釋字第516 號解釋文中曾指示，「補
            償」之目的在於「填補其財產權被剝奪或其權能受
            限制之損失」。（被證4 ）故補償之範圍應限於人
            民因行政行為而生之「所受損失」，不及於「所失
            利益」，否則將難以確定其範圍。且所謂營業收入
            等利益，往往因客觀經濟環境及經營者之經營方式
            而有很大之不確定性，國家並無保證其獲利之責任
            ，如課國家補償「所失利益」之義務，反而有使人
            民受到過度保護而令其他人受損之情形。原告在其
            請求補償之項目中，列有預估之營業損失18億7,43
            8 萬2,000 元，此一部分僅係預估，並非實際發生
            之損害，不應准列補償之範圍。
          原告請求補償其購買土地，發包施工費用7,773 萬
            7,904 元，但所提證據為該公司所得稅申報之查核
            報告書，而非支付憑證。且土地所有權仍為原告所
            有，其權利並未受有損害。原告另列歷年虧損653
            萬2,096 元，無法看出與廢止建照之行為有何關聯
            。故上開金額無法認定為原告所受之損害。
          原告又列土地仲介費及佃農退耕費4,000 萬元，未
            見提出任何憑證，自不足採。
      3.綜上所論，原告指責被告所為行政處分違法，並無理由
        ，請鈞院判決駁回之。
    理  由
一、本件被告代表人原為許志堅，訴訟中變更為丁育群，業據被
    告新任代表人丁育群提出承受訴訟狀聲明承受訴訟，核無不
    合，應予准許。
二、按「授予利益之合法行政處分，有下列各款情形之一者，得
    由原處分機關依職權為全部或一部之廢止：..五、其他為防
    止或除去對於公益之重大危害者。」、「原處分關依第123
    條第4 款、第5 款規定廢止授予利益之合法行政處分者，對
    受益人因信賴該處分致遭受財產上之損失，應給予合理之補
    償（第1 項）。第120 條第2 項、第3 項..之規定，於前項
    補償準用之。」、「前項補償額度不得超過受益人因該處分
    存續可得之利益（第2 項）。關於補償之爭議及補償之金額
    ，相對人如有不服者，得向行政法院提起給付訴訟（第3 項
    ）。」行政程序法第123 條第5 款、第126 條及第120 條第
    2 項、第3 項分別定有明文。
三、本件原告就臺北市○○區○○段5 小段80、81、117 地號等
    3 筆土地申請建造執照設置加油站，經被告於96年2 月6 日
    核發96建字第0066號建造執照。嗣被告認系爭土地設置加油
    站對故宮保存文物有潛在危害，而依行政程序法第123 條第
    5 款規定（處分函誤載為第5 項，被告嗣以97年4 月16日北
    市都授建字第09762685900 號函更正），以96年11月27日北
    市都建字第09662886600 號函廢止系爭建造執照。原告不服
    ，提起訴願遭決定駁回，遂提起本件行政訴訟。兩造分別為
    前揭事實欄之陳述，且對於下列事項不為爭執：(一)原告申請
    設置系爭加油站，94年2 月2 日申請建造執照（原告庭呈資
    料，閱後發還），原經被告於96年2 月6 日核發96建字第00
    66號建造執照。(二)被告於96年11月27日以北市都建字第0966
    2886600 號函廢止上開建造執造。(三)被告系爭廢止處分是依
    照故宮博物院96年10月31日臺博總字第0960015178號函辦理
    。(四)系爭廢止函未說明故宮博物院上開函之內容，亦未記載
    防止或除去對公益之重大危害的事實。(五)被告在發系爭廢止
    處分之前，沒有提供原告機會陳述意見。(六)被告為系爭函是
    以行政程序法第123 條第5 款為依據。而兩造主要爭執點厥
    為：(一)系爭廢止處分是否合法？(二)原告備位聲明是否合法？
    本院判斷如下。
四、按「行政機關基於調查事實及證據之必要，得以書面通知相
    關之人陳述意見。通知書中應記載詢問目的、時間、地點、
    得否委託化人到場及不到場所生之效果。」、「行政機關作
    成限制或剝奪人民自由或權利之行政處分前，除已依第39條
    規定，通知相對人陳述意見，或決定舉行聽證者外，應給予
    該處分相對人陳述意見之機會。但法規另有規定者，從其規
    定。」、「有下列各款情形之一者，行政機關得不給予陳述
    意見之機會：..二、情況急迫，如予陳述意見之機會，顯然
    違背公益者。..」行政程序法第39條、第102 條及第103 條
    第2 款分別定有明文。查本件原告係於94年2 月2 日申請於
    臺北市○○區○○段5 小段80、81、117 地號等3 筆土地上
    建造加油站，經被告於96年2 月6 日核發96建字第0066號建
    造執照，此有原告庭呈資料（閱後發還）及建造執照附卷可
    稽，且為兩造所不爭執。可知被告對於原告系爭建造執照之
    申請，歷時2 年之審查，認定合法，始予核發，應堪認定。
    且故宮博物院為原告申請建置加油站一案，曾要求作環境影
    響評估報告，有該院函為證（見本院卷第31頁），原告爰於
    90年10月委託大道環境工程聯合技師事務所，就原告在故宮
    博物院550 公尺外所設置之加油站，對景觀、交通、安全、
    油氣預作評估，該報告第五章油氣濃度評估結論為：「依環
    保署空氣品質監測站之資料顯示，非甲烷碳氫化物平均濃度
    為0.422ppm，二者相較，故宮博物院因本站設立而增加之油
    氣濃度，僅占原大氣背景值之0.4%，影響微乎其微（本院卷
    第27頁至30頁），對此結論故宮博物院亦另行委託專家再為
    鑑定，鑑定結果為「尚可接受」（見本院卷第33頁），故宮
    博物院對其委託之專家鑑定亦表示尊重（見本院卷第34頁）
    ，足見故宮博物院對原告欲設置加油站早已知悉。而被告系
    爭廢廢止處分是完全依照故宮博物院96年10月31日臺博總字
    第0960015178號函辦理，且系爭廢止函並未說明故宮博物院
    上開函之內容，亦未記載防止或除去對公益之重大危害的事
    實等情，有系爭函在卷可憑，亦為被告所不爭執。從而，自
    保護人民權利之觀點，若因系爭加油站之設置，確有違背公
    益之虞，基於行政程序法第8 條「行政行為，應以誠實信用
    之方法為之，並應保護人民正當合理之信賴。」所揭示之「
    誠信原則」，本件有違背公益之虞而准予設置加油站，亦係
    源於被告過失導致之責任，不可因此而輕易轉嫁到人民身上
    ，換言之，行政程序法第103 條第2 款得免除給與相對人陳
    述意見機會之規定，應做限縮之解釋，本件被告在原告提出
    設置系爭加油站之申請後，歷經2 年之審查，期間所謂「公
    益」考量之故宮博物院之反對意見，亦曾加以斟酌，而仍核
    發建造執照；詎於核發建造執照後，僅執故宮博物院反對函
    為據，而未給予原告陳述意見之機會，且未記載任何其認定
    影響公益之事由，即做出系爭廢止建造執照之處分，顯違反
    行政程序法第102 條給與人民陳述意見機會之本旨，且未符
    合同法第103 條第2 款應嚴格解釋之考量，職是，本件被告
    做成系爭處分，在程序上，即有未合。
五、次按「原處分機關依第123 條第4 款、第5 款規定廢止授予
    利益之合法行政處分者，對受益人因信賴該處致遭受財產上
    之損失，應給予合理之補償。」、「第120 條第2 項、第3
    項及第121 條第2 項之規定，於前項補償準用之。」、「前
    項補償額度不得超過受益人因該處分存續可得之利益。」、
    「關於補償之爭議及補償之金額，相對人有不服者，得向高
    等行政法院提給付訴訟。」行政程序法第126 條第1 項、第
    2 項、第120 條第2 項、第3 項分別定有明文。又「被告機
    關僅憑『為維護該校師生之健康與安全、及顧及社區公益』
    等空泛理由，而未具體指出原告於系爭土地設置加油站將對
    公益帶來何等重大危害，致有予以防止或除去之必要，抑未
    對原告指明如因而受有財產上之損失時，願給予何種程度之
    損失補償，率於82年5 月10日以82高市府工都字第140390號
    函廢止原核發之可供加油站使用土地證明書，是否悉符廢止
    合法授益處分之法理，非無研究之餘地」復有改制前最高行
    政法院83年度判字第1223號判決可資參照。可知，行政機關
    欲廢止合法之授益性行政處分，對於受益人因信賴該處分致
    遭受財產上之損失，應給與合理之補償，此種「合理之補償
    」程度，應於廢止處分中敘明，此觀行政程序法第120 條第
    3 項之規定自明，蓋若受益人對於行政機關之廢止處分不為
    爭議，而僅爭議其損失如何補償或對行政機關所提出之補償
    金額不服有所爭議時，即得逕行向行政法院提起給付訴訟。
    且從保護人民為公益犧牲其財產權益之觀點，行政機關欲依
    行政程序法第126 條規定廢止其合法之行政處分，自應同時
    提出其合理補償之說明，始符保護人民財產權利之本旨。本
    件被告做成系爭廢止處分，未同時對原告指明如因而受有財
    產上之損失時，願給予何種合理程度之損失補償，自有未合。
六、再按行政程序法第123 條授益處分廢止之規定，係參仿德國
    行政程序法第49條第2 項而制定，德國行政程序法第49條第
    2 項之所揭示「合法行政處分不論授益或負擔，原則上應不
    得輕易廢止」之意旨，應為適用本條規定之法理。易言之，
    合法行政處分之廢止所牽動之影響，無論係受益人之權益或
    機關本身或行政之威信，遠超過違法行政處分之撤銷，除有
    具體明確且適法之理由，否則行政處分不應輕易廢止，以避
    免戕害受益人之信賴利益及行政機關之威信。尤其行政程序
    法第123 條第5 款「為防止或除去對公益之重大危害」做為
    廢止事由，其立法目的在避免行政機關濫用行政權，對防止
    或除去對公益之危害限制在「重大危害」之範圍，苟行政機
    關無法證明「重大危害」存在，即應從嚴解釋其適用性，亦
    即行政機關應具體指出對公益將產生何種重大危害，始得為
    之。經查：(一)被告做成之系爭廢止處分僅略稱：「經國立故
    宮博物院來函說明對故宮保存文物有潛在危害」云云，完全
    未具體指出原告於系爭土地設置加油站將對何種公益帶來何
    等重大之危害，致有予以防止或除去之必要，即有不合。(二)
    故宮所藏文物，固屬國寶，有其重要性，乃眾所周知；惟被
    告認定系爭加油站之設置，將對其所藏文物產生何種「重大
    危害」，卻未提出任何事證，系爭處分書僅於說明一記載處
    分之緣由：「依國立故宮博物院96年10月31日臺博總字第
    0960015178號函辦理」；且於本件訴願程序中，亦自承：「
    故宮博物院來函所陳，事實上並未明確指出加油站設置對該
    院產生之具體實質之負面影響」云云，足見被告系爭廢止處
    分，顯然違背行政程序法第123 條第5 款，須有「為防止或
    除去對公益之重大危害」之明文限制至明。(三)訴願決定書所
    稱「一旦因該加油站設置致對故宮博物院國寶文物有所損害
    」云云（見訴願決定書第4 頁第三點第9-10行），純係以假
    設性、空泛性、非具體性之理由資為維持廢止之論據，亦有
    不合。
七、查系爭加油站設置地原本即為「加油站用地」，其距離故宮
    博物院之院址所在約有500 公尺，兩者之間公路旁兩側均為
    商家與住家，業據本院於97年9 月23日至現場會勘屬實，製
    有履勘紀錄附卷（見本院卷第172 、173 頁、232 頁至246
    頁），亦有空照圖可資佐證，系爭加油站之設置地點與故宮
    博物院所在之周邊環境、地理位置，亦為被告於最初核發系
    爭建造執照時即明知，從而，系爭加油站之設置，是否將造
    成故宮博物院所藏文物潛在受損，被告於當初做成核發建造
    執照時，應已列為裁量之課題，自無因故宮博物院一紙反對
    函寄達被告未滿1 個月之期間，即逕為系爭廢止處分之理。
八、次查故宮博物院於97年5 月試營運之「故宮晶華」五星級宴
    飲中心，即位於鄰近故宮博院之故宮展覽大樓西側（見本院
    卷第37頁至39頁及外附空照圖），該宴飲中心之營運勢必使
    用大量瓦斯、燃油等危險物質，若依被告之論辯，則該宴飲
    中心之設置勢將亦因此而產生對故宮博物院國寶文物之潛在
    危害，惟何以該宴飲中心得以試營運，足見被告所為答辯，
    尚乏支持之論證。另查故宮博物院周圍共設置有至少6 座停
    車場，其中3 座更分別位於第1 展覽區之東側、西側以及第
    2 展覽區之西北側，其餘3 座停車場也分別位於第2 展覽區
    之周邊，距離不到50公尺；6 座停車場至少可停放汽車334
    輛及機車166 輛（詳原證14）。如以汽車每輛油箱50公升、
    機車每輛油箱5 公升計算，則停放在故宮周圍之汽機車，其
    所攜帶之汽油即可能高達17,530公升，相當於加油站三分之
    一之油槽容量。而系爭加油站係採地下儲油槽之設計，且位
    於故宮博物院500 公尺之外，相較於前揭緊鄰故宮展覽區之
    停車場，其停放之汽機車係攜帶「活動式之地上儲油箱」，
    其安全性遠低於系爭加油站之地下儲油槽。從而，若依被告
    空泛答辯，則該6 座停車場之設置，亦將有致故宮博物院文
    物產生損害之潛在危害，上開停車場之允許設置，應得資為
    系爭加油站之設置尚無致生故宮博物院潛在危害之論據。基
    於行政程序法第6 條「行政行為，非有正當理由，不得為差
    別待遇」規定所揭示之「平等原則」，被告系爭廢止處分，
    亦有不合。
九、末查有關設置加油站之油氣擴散、氣象條件、空氣品質等條
    件，原告於90年10月已完成評估報告（見本院卷第27頁至30
    頁），被告未對其於做出系爭廢止處分前，曾如何審視該評
    估報告，及上開評估報告不足採之理由，做出判斷，即無從
    確認系爭加油站設置與致生故宮博物院潛在危害之因果關係
    及致生機率，其率依故宮博物院基於維護國寶之初衷，遽行
    做出系爭廢止合法之授益處分，程序上確已不合，要無疑義。
十、綜合上述，被告做成系爭廢止處分，未事先給予原告陳述意
    見之機會，且做成廢止處分時亦未提示應給予原告何種程度
    之合理補償，而逕憑故宮博物院一紙未記載詳細理由及確切
    論證依據之函件，即廢止其依合法審核程序所核發之建照，
    其程序及依據均有不合，訴願決定未予糾正，亦有違誤，原
    告執此指摘，訴請撤銷，為有理由，應予准許。至原告先位
    聲明，既有理由，本院即無需再對備位聲明進行審理、判決
    ，併此敘明。
十一、本件事證已臻明確，兩造其餘攻擊防禦方法，核與本件判決
    結果不生影響，爰不逐一論述，核此敘明。
十二、據上論結，原告之訴為有理由，爰依行政訴訟法第98條第1
    項前段，判決如主文。
中    華    民    國    97    年    11    月     6    日
                     臺北高等行政法院第七庭
                               審判長法  官   林  樹  埔
                                     法  官   林  玫  君
                                     法  官   闕  銘  富
上為正本係照原本作成。
如不服本判決，應於送達後20日內，向本院提出上訴狀並表明上
訴理由，如於本判決宣示後送達前提起上訴者，應於判決送達後
20日內補提上訴理由書（須按他造人數附繕本）。
中    華    民    國    97    年    11    月     7    日
                                     書記官   孫  筱  晴


司法院資訊處製作；財團法人民間司法改革基金會備份。
